臺灣士林地方法院民事簡易判決　　　　110年度湖簡字第971號
原　　　告　張黎楓　
被　　　告　張秝麒　
上列當事人間請求返還不當得利事件，經本院於民國110 年9 月
3 日言詞辯論終結，判決如下：
    主      文
原告之訴駁回。
訴訟費用由原告負擔。
    事實及理由
一、原告主張：伊於民國108年2月間因繼承成為臺北市○○區○
    ○段0 ○段○000 ○000 ○000 ○000 ○地號土地（下合稱
    系爭土地，各筆土地以地號簡稱）共有人之一，因被告自10
    8 年2 月起至110 年2 月期間，仍任意占用系爭土地停放其
    車輛，未徵得地主同意，致伊受有損害。爰依不當得利之法
    律關係，訴請被告賠償伊所受損害新臺幣（下同）12萬元（
    以每月應付停車費5,000元計算24個月之數額）等語。並聲
    明：被告應給付原告12萬元。
二、被告抗辯：原告為伊姐姐，系爭土地為張氏家族共有，原告
    於辦理繼承登記後始成為共有人之一。系爭土地除房屋坐落
    以外的空地，是開放的停車空間（下稱系爭空地），張氏家
    族子孫或親戚皆可隨時停車，從無人反對。在伊父親（即張
    氏大房子嗣）過世前，伊就已將車輛停放在系爭空地，且系
    爭空地無人看管，也無收費機制，有空位時才得以停放。又
    ，系爭土地，屬於內湖區新明路351巷4號及同巷3弄4號坐落
    、合計42坪部分，係由原告分管，系爭空地則為張氏第三房
    子孫分管，開放讓親戚無償停車25年餘，原告應無權主張個
    人權利。再者，原告曾居住於伊配偶名下之房屋內，在提起
    本訴以前，也未曾反對伊在系爭空地停車或表示須要收費，
    亦應有默示允許伊在系爭空地上停車等語，資為抗辯。聲明
    為：駁回原告之訴。
三、法院之判斷：
(一)按，當事人主張有利於己之事實，就其事實負有舉證之責，
    民事訴訟法第277 條本文定有明文。又民事訴訟如係由原告
    主張權利者，應先由原告負舉證之責，若原告先不能舉證，
    以證實自己主張之事實為真實，則被告就其抗辯事實即令不
    能舉證，或其所舉證據尚有疵累，亦應駁回原告之請求（最
    高法院104 年度台上字第41號判決意旨參照）。次按，無法
    律上之原因而受利益，致他人受損害者，應返還其利益，民
    法第179 條第1 項定有明文。主張不當得利請求權存在之當
    事人，對於不當得利請求權之成立，應負舉證責任，即應證
    明他方係無法律上之原因而受利益，致其受有損害。
(二)經核，原告於108年3月26日以分割繼承為原因，登記取得系
    爭土地應有部分而為共有人，各筆應有部分如附表所示，有
    系爭土地登記謄本可參，原告主張其為系爭土地共有人乙情
    ，自堪信實。惟查：
  1.由系爭土地登記謄本所載109年1月16日之最高限額抵押權設
    定登記內容可知，系爭土地之共有人甚多，原告之應有部分
    比例不高。而依原告所述，系爭空地位於新明路351 巷，旁
    有房屋、門牌為該巷2弄6號、4號、8號，然其主張被告停放
    車輛之實際所在，究為系爭土地其中何部分範圍？並非明確
    ；被告是否確係長期排他性占用系爭空地內之特定位置？亦
    屬有疑。又，原告僅為系爭土地甚小比例之共有人之一，其
    何以得請求被告給付相當於停車費利益之「全部」？原告亦
    未敘明其依據。
  2.再者，依原告提出之照片，僅有「私人土地外車勿停」之告
    示，但並無其他管制或收費之措施，以系爭土地共有人甚多
    之情況，上開告示內容，客觀上，應認僅係排除共有人家族
    成員以外之他人使用，至於共有之張氏家族成員或親屬則應
    有非排他性之使用權源，於系爭空地無人停車時，均可停放
    為是。是則，被告於系爭空地停車，衡情，應無導致原告共
    有權利受損害之情形。
  3.復查，姑不論被告所述系爭空地為張氏第三房子孫分管範圍
    ，開放讓親戚無償停車25年餘年，原告應無權主張個人權利
    乙節，是否屬實，被告另抗辯其父親過世前，已將車輛停放
    在系爭空地等語，而原告亦不爭執其父親同意被告停車，可
    見被告與兩造父親間應存有無償使用借貸關係，而原告繼承
    父親遺留之系爭土地，自應隨同繼承系爭土地之負擔即與被
    告之借貸關係，於其合法終止使用借貸關係前，難認被告於
    系爭空地停車，確有不當得利之情。而原告又未主張並舉證
    其於110 年2 月之前，確已合法終止上開使用借貸關係，其
    請求被告給付108 年2 月起至110 年2 月間停車之不當得利
    ，亦非有據。
四、從而，原告本於不當得利之法律關係，請求被告給付12萬元
    ，為無理由，應予駁回。
五、本件訴訟事證已臻明確，兩造其餘攻擊防禦方法及所提證據
    ，經審酌後認與本件判決結果不生影響，爰不再逐一論述，
    併此敘明。
六、訴訟費用負擔之依據：民事訴訟法第78條。
中    華    民    國   110    年    9     月    24    日
                  內湖簡易庭法  官  施月燿
以上為正本係照原本作成。
如不服本判決，應於送達後20日內，向本院提出上訴狀並表明上
訴理由，如於本判決宣示後送達前提起上訴者，應於判決送達後
20日內補提上訴理由書（須依對造人數附繕本）。
中    華    民    國   110    年    9     月    24    日
                            書記官  朱鈴玉
　
　
　
　
　
　
　
附表：
┌─┬─────────┬──────┬────────┬───────┬────────┐
│編│   土地地號       │  土地面積  │原告共有之權利範│原告應有部分折│    備    註    │
│號│（臺北市內湖區    │（平方公尺）│圍（應有部分）  │算相當之面積  │                │
│  │ 潭美潭美段3小段）│            │                │（平方公尺）  │                │
├─┼─────────┼──────┼────────┼───────┼────────┤
│1 │889地號           │380         │720分之2        │1.06          │                │
├─┼─────────┼──────┼────────┼───────┼────────┤
│2 │890地號           │782         │720分之39       │42.36         │上有地上權登記  │
│  │                  │            │                │              │（設定權利範圍  │
│  │                  │            │                │              │71.34平方公尺） │
├─┼─────────┼──────┼────────┼───────┼────────┤
│3 │940地號           │1,775       │3240分之178     │97.52         │                │
├─┼─────────┼──────┼────────┼───────┼────────┤
│4 │942地號           │265         │252分之1        │1.05          │                │
└─┴─────────┴──────┴────────┴───────┴────────┘